臺灣臺南地方法院民事判決　　　　　　　94年度簡上字第38號
上　訴　人　乙○○
訴訟代理人　蘇新竹　律師
　　　　　　張清富　律師
被上訴人　　甲○○
訴訟代理人　吳永茂　律師
複代理人　　龍毓梅　律師
上列當事人間請求清償借款事件，上訴人對於中華民國94年1月
12日臺灣臺南地方法院台南簡易庭93年度南簡字第529號第一審
判決提起上訴，經本院於94年8月25日言詞辯論終結，判決如下
：
    主  文
上訴駁回。
第二審訴訟費用由上訴人負擔。
    事  實
甲、上訴人方面：
一、聲明：求為判決(一)原判決不利於上訴人部分廢棄。(二)該廢棄
    部分被上訴人在第一審簡易之訴及假執行之聲請均駁回。
二、陳述：除與原判決記載相同者，茲引用之外，補稱：
(一)上訴人堅決否認92年1月27日有去高雄領取新台幣 (下同)44
    2,000元現金，並向被上訴人借款之事實，該筆款項之提款
    憑條上之字跡係被上訴人之筆跡，此為被上訴人所不爭執，
    依經驗法則該筆款項應為被上訴人所領取較合實情，且上訴
    人否認領款，被上訴人主張上訴人去領款，則主張有領款之
    積極事實者，依法應負舉證責任。審酌上訴人住於台南市，
    當日又至中國信託商業銀行台南分行 (下簡稱中信台南分行
    ) 詢問密碼，苟真上訴人向被上訴人借款，存摺又在上訴人
    手中，則上訴人自不必千里迢迢跑至高雄市領款之理，顯然
    被上訴人之主張及原審之認定，均違反經驗法則。
(二)上訴人於第一次審理時（93年4月28日）即供稱：「我是在
    91年12月間才將系爭帳戶交給原告（即被上訴人）作股票，
    我同時將存摺及蓋好多張的取款條交給原告，後來原告（被
    上訴人）曾經要跨行領款，有詢問我密碼，我還親自去中國
    信託問密碼，有將密碼告知原告（被上訴人）」等語（原審
    卷第10頁）雖嗣後上訴人因記憶錯誤而供述：「92年1月2
    7日原告（被上訴人）領走442,000元，是採用無摺的，因為
    當時存摺還在我手上」云云，致陳述有「無摺」及「有摺」
    之差異，但徵之提款憑條係被上訴人筆跡之事實，顯然上訴
    人供述「無摺」提款，且存摺還在自己手上，應係記憶錯誤
    所造成，否則若上訴人領取該筆款項，早已知悉係「有摺」
    領款，自不會陳述為「無摺」提款，且事後亦不可能將存摺
    交付給被上訴人母親。事實上，存摺在被上訴人作股票時即
    交由被上訴人保管，至上訴人知悉被上訴人將上訴人之「映
    泰」股票出賣後才取回該存摺，而取回存摺時，已在系爭之
    442,000元提領完後，一直到92年9月間雙方因購屋糾紛在雅
    加達餐廳協商時，上訴人才將存摺交付被上訴人母親，以證
    明被上訴人確有將上訴人所持「映泰」股票出賣之事實，原
    判決認定存摺由上訴人保管，及款項由上訴人提領，應係對
    上訴人取回存摺時間有所誤解所致，足見原判決認定事實錯
    誤。
(三)上訴人否認92年1月27日，上訴人向其表示需款週轉，欲向
    其借款，被上訴人才將友達公司及南亞科技公司股票賣出，
    上訴人當日持所保管之印章及存摺，自存摺內領出442,000
    元（存摺內尚餘189元），而上訴人領出之442,000元中，扣
    除91年12月25日出售股票之95,776元，因此，上訴人實際向
    被上訴人借款之金額為345,763元之事實，且依常情，向人
    借款必會表明借款之數額（通常不會有零頭），何時返還等
    基本事項，本件被上訴人主張上訴人僅向其表示需款週轉，
    並未說明借用多少，甚至被上人亦自認：「我借她當時並不
    知道（借款）詳細金額」。且依被上訴人供述，上訴人向他
    表示借款之時間，一說為92年1月十幾號，另一說為91年11
    月底，時間上亦互有不符，以上事實有本院94年7月19日之
    筆錄可稽。徵之上訴人91年1 2月25日之出售股票款，至92
    年1月27日止，均未動用（被上訴人亦自認此事），顯見上
    訴人並非經濟拮据，再參諸上訴人所呈卷附玉山銀行之帳卡
    影本顯示，上訴人之存款餘額均有數十萬元，顯然上訴人根
    本不需向被上訴人借款。此外並無積極證據，足以證明上訴
    人有借貸之事實，原判決之認定顯然錯誤。
三、證據：除援用第一審所提證據外，並提出玉山銀行存款往來
    明細表1份為證 (外放，未付卷)，及聲請函中國信託商業銀
    行查明存款戶查詢密碼是否需本人向原開戶銀行填寫申請書
    ，並提出身分證，並經本人簽章。
乙、被上訴人方面：
一、聲明：求為判決駁回上訴。
二、陳述：除與原判決記載相同者，茲引用之外，補稱：
(一)上訴人於原審就存摺為其所持有之事實已經表示自認，則被
    上訴人就該事實不須負舉證之責，又上訴人辯稱存摺在被上
    訴人作股票時即交由被上訴人保管，至上訴人知悉被上訴人
    將上訴人之股票賣出後才取回該存摺，而取回存摺已在系爭
    442,000元提領之後等語，應由上訴人負舉證之責，況存戶
    開戶後會自己保管存摺，此為常態，故存戶若主張存摺系由
    他人保管，此為變態事實，應由上訴人負舉證責任。
(二)上訴人既已於93年10月25日言詞辯論期日就存摺係伊持有表
    示自認，則應將上訴人之後所為之自認主張取代之前否認有
    持有之主張，而應以之後所為自認作為判決之依據，故上訴
    人於上訴理由中辯稱伊所為之自認乃記憶錯誤所致，實不足
    採，又上訴人主張曾於91年12月間將蓋有印鑑章之取款條交
    給被上訴人一事，被上訴人否認之，此事實應由上訴人舉證
    。
(三)證人陳柏縉於原審曾證稱當天存摺係由上訴人拿出並交給伊
    ，伊再交給馮玉秀，時間在92年9月等語，上訴人對此事實
    亦不爭執，而依中國信託商業銀行存摺交易紀錄，上訴人曾
    分別於89年6月16日及89年10月23日以有摺取款方式提領100
    ,000 元及400,000元現金，依民法第944條第2項規定，應推
    定89年6月至92年9月之間，該存摺均是由上訴人繼續持有中
    ，故上訴人主張前開期間存摺均由被上訴人所持有，直至被
    上訴人將其股票賣出後財取回存摺一事，應由上訴人負舉證
    責任。
(四)證人謝瑩蓉於原審已證稱提款時間是中午11時21分，須填寫
    密碼後始能取款等語，而取款條上認證欄所顯示提款時間亦
    係中午11時41分，顯見上訴人稱當日中午12時以後才打電話
    告訴被上訴人密碼乙情不實，再者，既然被上訴人否認曾收
    受空白取款，而取款條上之印章又為上訴人所持有，顯見上
    訴人係於92年1月27日早上查詢密碼後，再將蓋有印鑑章之
    取款條交由被上訴人填寫，之後再由上訴人持存摺、印鑑章
    及取款條至附近之中國信託銀行提款，如此較合常理。
(五)上訴人向被上訴人表示需款週轉，欲向被上訴人借款，被上
    訴人才將其所賣出之股票金額共345,763元借予上訴人，由
    上訴人親自持取款條交被上訴人填寫金額、日期，並由上訴
    人告知被上訴人提款密碼後填寫，以作為被上訴人同意借款
    予上訴人之憑證，再由上訴人持之以領款，由上訴人雖持有
    該銀行存摺及印鑑章，確仍要求被上訴人填寫取款條可得知
    ，上訴人確實有向被上訴人借款之意思表示，是兩造之消費
    借貸關係已成立，上訴人當然負有清償借款之義務。
三、證據：除援用第一審所提證據外，補提取款條、中國信託商
    業銀行93年11月2日函等影本各1份為證。
    理  由
一、被上訴人起訴主張：伊為買賣股票，向上訴人借用其在中信
    台南分行000000000000號之帳戶 (下簡稱系爭帳戶)，經上
    訴人同意後（存摺及印章均留在上訴人處保管），被上訴人
    分別於91年12月17日匯款230,000元；於91年12月26日匯入
    43,000元；於92年1月10日匯款68,000元存入系爭帳戶內，
    分別由被上訴人本人自行下單買賣股票，因而該帳戶內除上
    訴人於91年12月25日出賣「映泰」股票得款32,059元及63,
    717元，再以該款其中99,141元購買「友達」股票之買賣股
    票紀錄外，其餘全部均是被上訴人之存款及買賣股票之紀錄
    。91年11月底起，上訴人多次向被上訴人表示需款週轉，欲
    向被上訴人借款，被上訴人乃於92年1月23日同意借款，並
    將伊所有友達公司及南亞科技公司之股票賣出，賣得金額分
    別為336,008元及105,531元，合計共441,539元。其中屬於
    上訴人自己所有之股票款為32,059元及63,717元，合計共95
    ,776 元。上開兩筆合計金額互相扣除後，差額345,763元，
    係由被上訴人全數借予上訴人。上訴人於92年1月27日持伊
    保管中之印章及存摺提領系爭帳戶內之存款442,000元。換
    言之，上訴人所提存款金額中，實際向被上訴人借款之金額
    為345,763元。因上訴人曾為被上訴人代墊20,000元峇里島
    旅遊團費，被上訴人同意自前開債權中扣抵，上訴人尚應給
    付325,763元等語。
二、上訴人辯稱：伊於91年12月間將其所有系爭帳戶借予被上訴
    人買賣股票，並將存摺及蓋有印章之取款條3紙交付被上訴
    人，92年1月27日係被上訴人自己持存摺至系爭帳戶領走442
    ,000 元，並非上訴人領走，與被上訴人間並無消費借貸之
    關係等語。
三、兩造不爭執事項：
(一)被上訴人91年12月間有向上訴人借用系爭帳戶買賣股票。
(二)系爭帳戶92年1月27日有提領4,420,000元之事實。
(三)賣出之股票所得441,539元，其中之金額345,763元為被上訴
    人所有，其餘為上訴人所有。
(四)92年9月間，上訴人有將該存摺交給被上訴人之母親。
(五)92 年1月27日上訴人曾經本人親自至中信台南分行查詢帳戶
    領款之密碼。
(六)上訴人曾經為被上訴人代墊20,000元之旅遊團費。
(七)92年1月27日之提款憑證上之筆跡係被上訴人之筆跡。
(八)本件442,000元是以有摺提款方式提領。
四、按當事人主張有利於己之事實者，就其事實有舉證之責任，
    民事訴訟法第277條前段定有明文。故原告對於自己主張之
    事實已盡證明之責後，被告對其主張，如抗辯其不實並提出
    反對之主張者，則被告對其反對之主張，亦應負證明之責，
    此為舉證責任分擔之原則 (最高法院18年上字第2855號判例
    參照)。又各當事人就其所主張有利於己之事實，均應負舉
    證之責，故一方已有適當之證明者，相對人欲否認其主張，
    即不得不更舉反證(最高法院19年上字第2345號判例參照)。
五、查本件有關被上訴人主張伊向上訴人借用系爭帳戶買賣股票
    ，並分別於91年12月17日匯款230,000元；於91年12月26日
    匯入43,000元；於92年1月10日匯款68,000元存入系爭帳戶
    內，而該帳戶內除上訴人於91年12月25日出賣「映泰」股票
    得款32,059元及63, 717元，再以該款其中99,141元購買「
    友達」股票之買賣股票紀錄外，其餘全部均是被上訴人之存
    款及買賣股票之紀錄，嗣91年11月底起，上訴人多次向被上
    訴人表示需款週轉，欲向被上訴人借款，被上訴人乃於92年
    1 月23日同意借款，並將伊所有友達公司及南亞科技公司之
    股票賣出，賣得金額共計441,539元，扣除上訴人自己所有
    之股票款32, 059元及63,717元後，餘額345,763元借予上訴
    人，並由上訴人於92年1月27日持伊保管中之印章及存摺提
    領系爭帳戶內之存款共計442,000元 (含被上訴人前開
    345,763 元)，再扣除上訴人代被上訴人墊付20,000元峇里
    島旅遊團費後，上訴人尚應給付325,763元之事實，業據被
    上訴人於原審提出系爭帳戶存摺一本為證，並經原審向中國
    信託商業銀行調取系爭取款條為憑，有該銀行93年6月28日
    中信銀作業000000000 05號函及所附取款條附於原審卷可稽
    (原審卷第22、23頁)，上訴人對被上訴人前開主張，除否認
    有領款與借款之事實外，其餘部分亦不否認其真正。故審酌
    本件兩造之爭點應係前開於92年1月27日系爭帳戶內遭提領
    442,000 元，究係兩造何人所為？兩造間是否有成立消費借
    款關係？本院分述得心證之理由如下：
(一)【系爭帳戶內442,000元究係兩造何人所提領？】
  1.查上訴人於原審第一次言詞辯論期日時初辯稱：於91年12月
    間將系爭帳戶交給被上訴人作股票，同時將存摺及蓋好多張
    取款條交給被上訴人（見原審卷第10頁），嗣又改稱：本來
    存摺是由伊保管，於92年9月份時才交給被上訴人母親，被
    上訴人提領現金是無摺提款的，因為當時存摺還在上訴人手
    上等語（見原審卷第42、43頁），迄至前揭證人謝瑩蓉於原
    審到庭證稱本件係有摺提款後，上訴人復變異前詞改稱：自
    始即將存摺交給被上訴人了（見原審卷第73頁），是在92年
    2、3月間，才向原告拿回來等語 (見原審卷第83頁)，上訴
    人關於存摺究有無借用帳戶初始即交予被上訴人，與其於何
    時自被上訴人手中取回存摺之陳述，於原審始終反反覆覆，
    故其於本院審理時堅稱91年12月同意將系爭帳戶借予被上訴
    人買賣股票時，同時有將存摺及蓋有3張印鑑章之取款條交
    予被上訴人，是嗣後92年2、3月始向被上訴人要回存摺之事
    實，是否屬實，已難讓人採信。
  2.而被上訴人既已否認上訴人於91年12月間曾交付系爭存摺及
    蓋有印鑑章之取款條3紙之事實，則對此有利於上訴人之積
    極事實，依前述民事訴訟法第277條前段關於舉證責任分配
    之規定，自應先由上訴人負舉證之責，惟上訴人始終未能對
    此舉證以實其說，所述已不可採。且參酌系爭帳戶於92年1
    月27日經提款442,000元現金係屬「有摺提款」乙節，業據
    證人即辦理本件前開款項提領作業之中信銀行北高雄簡易分
    行行員謝瑩蓉於原審到庭結證明確（見原審卷第71頁）。復
    參酌證人即被上訴人之姨丈陳柏縉於原審到庭證稱：其於92
    年9月偕同被上訴人母親與上訴人在台南市雅加達餐廳見面
    時，上訴人才將存摺交給交給被上訴人母親等語（見原審卷
    第46頁），及上訴人與證人陳柏縉於原審當庭對質之同時，
    仍明確陳稱係於92年9月份時始交存摺給被上訴人母親，被
    上訴人提領現金是無摺提款的，因為當時存摺還在被告手上
    等語，核與證人陳柏縉所證及被上訴人主張一致，堪認上訴
    人之後於原審及本院審理再推翻前詞，應不足採信。
  3.更且，上訴人於原審第一次言詞辯論期日，除辯稱伊曾同時
    將系爭存摺及多張蓋好印章之取款條交給被上訴人外，另陳
    稱後來被上訴人曾經要跨行領款，有詢問伊密碼，伊還親自
    去中國信託商業銀行問密碼，有將密碼告知被上訴人等語 (
    見原審卷第10頁)，然詳閱系爭存摺之登載，自91年12月間
    被上訴人向上訴人借用系爭帳戶以降，除於91年12月17日、
    91年12月26日及92年1月10日被上訴人先後匯入前開3筆款項
    外，除另有於92年1月23日以金融卡提領15,000元，及於92
    年1月27日提領現金442,000元之紀錄外，並無其他跨行領款
    之紀錄，上訴人辯稱被上訴人曾因要跨行領款而詢問其密碼
    云云，顯非真實。且若確實有如上訴人前開陳稱之事實，則
    上訴人與被上人應均已知悉系爭帳戶之提款密碼，則其後如
    有上訴人所述被上訴人係以上訴人事前交付除蓋有印鑑章外
    其餘空白之取款條提領本件系爭款項之事實，被上訴人應無
    再要求上訴人向至中國信託商業銀行詢問密碼之必要？而上
    訴人亦無應被上訴人之要求再詢問中國信託商業銀行提款密
    碼之必要？雖上訴人於原審曾辯稱，因其早已不使用該帳戶
    ，故忘記密碼云云 (見原審卷第43頁)，然依其前開所述，
    上訴人顯係於91年12月17日以後至92年1月26日間所查詢之
    密碼，距其於92年1月27日告知被上訴人密碼之期間不遠，
    何來因早已不使用該帳戶，至忘記密碼之情？上訴人前開所
    辯，顯不足採。
  4.況若依上訴人於本院94年4月20 日準備程序中，陳稱是嗣後
    因被上訴人擅自出售其「映泰」股票，而於92年2、3月間，
    自被上訴人手中要回存摺等情屬實，則系爭款項既經被上訴
    人早於92年1月27日提領，則至92年9月間上訴人受被上訴人
    之姨丈與母親之邀，於台南市雅加達餐廳見面，並將存摺再
    交給被上訴人之母親，迄被上訴人93年3月19日提起本件訴
    訟時止，歷經1年左右之時間，上訴人應有多次機會可向被
    上訴人追討前開款項，何以未見上訴人有任何主動向被上訴
    人催討該筆出售「映泰」股票款項之情？而被上訴人既已領
    得該款項 (其中尚包含被上訴人不否認屬於上訴人所有共9
    萬餘元之款項)，其逃之夭夭避免上訴人追討尚且不及，豈
    有再提出該存摺以訴訟方式向上訴人追討，而不懼上訴人於
    訴訟中反向被上訴追討前開9萬餘元，致自己陷不利地位等
    有違常理之舉。
  5.雖按常理言，若上訴人持有存摺，且其當時人在台南，若無
    特殊事由，其提款確實無特別再遠至高雄提領之理，然而系
    爭款項提領之時間係於當日上午11時21分，業經證人陳瑩蓉
    於原審證稱屬實，而提款憑證認證欄所打印之時間為當日上
    午11時41分，有該提款憑證可稽，則提款之時間應在此期間
    ，而參酌被上訴人陳稱上訴人是當日上午11時30分許約其於
    高雄市○○路麥當勞見面，要求於取款憑證上填寫帳號、金
    額、日期與密碼後，隨即離開等語，及此處距系爭款項提領
    處之中國信託北高雄分行 (設高雄市三民區○○○路52號)，
    據證人謝瑩蓉於原審證稱約5分鐘路程 (見原審卷第71頁)等
    情判斷，被上訴人主張系爭款項係上訴人要求其於上開處所
    填寫取款條後，隨即以所持有之存摺與印鑑章前往領款等情
    ，應堪採信。況上訴人於原審堅稱其查詢及告知被上訴人提
    款密碼之時間是在當日中午12時以後 (見原審卷第72頁)，
    明顯與提款時間不符，於本院94年4月20日準備程序中，亦
    稱必須由本人親向原開戶銀行填寫申請書始能查詢密碼等語
    ，亦與本院向中國信託商業銀行查知僅需由存戶本人親持身
    分證即可於該銀行全省各分行查閱，不限原開戶銀行，亦不
    須填寫申請書等情不符，有該銀行94年5月4日中信銀作業
    00000000008號函及本院公務電話紀錄各1分可憑，益見上訴
    人急欲否認其因查詢密碼而與本件提款有任何干係，及藉其
    於領款前曾有查詢密碼之舉動，使人誤信其於台南查詢密碼
    後，無再至高雄領款必要之情，再參酌上訴人一再欲否認其
    於領款時有持有存摺，致其供述反覆，及其於原審初次開庭
    時，即能提出可調取取款條筆跡乙節為辯 (見原審卷第10頁
    )，則上訴人為謀系爭款項係被上訴人所領取之假象，而特
    別至高雄約見被上訴人令其於取款憑條上親筆書寫，並隨即
    於附近領款等情，即非無可能，故上訴人以其若欲領款，無
    遠赴高雄之理為辯，尚不足據為其有利之認定。
  6.綜上，92年1月27日系爭款項領取時，存摺應係於上訴人持
    中，應可認定，而系爭款項又係「有摺提款」，則系爭442,
    000元，應係由上訴人領取，應堪認定，上訴人辯稱於91年
    12月間有將存摺交予被上訴人，並曾交付僅蓋有印鑑章之取
    款條3紙之事實，始終未能提出證據證明，所辯即不可採。
(二)【兩造間有無成立消費借貸關係？】
  1.證人即原告姨丈陳柏縉於原審時證稱：因被上訴人母親告訴
    伊，上訴人有欠被上訴人一筆錢，要伊出來幫他催討，所以
    伊打電話給上訴人約於台南市雅加達餐廳見面等情，證人即
    被上訴人之母親馮玉秀於原審亦證稱：被上訴人向第三人郭
    豐銘借款500,000元玩股票，最後所留的錢，被上訴人借走
    了，因上訴人一直不回應，故請陳柏縉幫其約上訴人見面，
    見面時上訴人對伊稱「錢不是向我借的，他不要跟我講，他
    要我兒子當面對質」等語屬實 (以上2名證人證述均見原審
    93年10月25日言詞辯論筆錄)，雖證人陳柏縉、馮玉秀分為
    被上訴人之姨丈與母親，然參酌證人陳柏縉於原審尚證稱上
    訴人沒有承認有欠被上訴人錢，當時有講說錢不是他領的，
    有無說不是他借的，伊不清楚等語，及證人馮玉秀亦未明顯
    故意強調借款事實存在之證述，在無其他證據足以否認前開
    證人證述之真實性前，自不能因其與被上訴人有特殊親誼，
    而當然否定證人陳柏縉、馮玉秀證述之憑信性。
  2.而證人即借錢予被上訴人買賣股票之朋友郭豐銘於原審亦一
    再證稱：被上訴人係以其要玩股票及上訴人要借錢為由，向
    其陸續借款500,000元，92年1月左右，被上訴人有打電話給
    他，跟他說他有把股票賣掉，要把錢借給上訴人等語屬實 (
    見原審93年10月25日言詞辯論筆錄)，證人郭豐銘亦僅為被
    上訴人之友，應無為被上訴人之利益而干冒受偽證罪責追訴
    之危險，而故為被上訴人有利證述之必要，是前開證人所述
    ，應屬可採。被上訴人既曾於92年1 月左右，向證人郭豐銘
    於電話中陳稱因欲借款予上訴人，而將股票賣掉之舉，參酌
    當時為上訴人甫因向被上訴人借款而將系爭款項領走之際，
    被上訴人應無預料上訴人勢因不還款而與上訴人於一年餘後
    有本件訴訟發生之情，進而於當時故向證人郭豐銘謊稱借款
    關係之必要，再參酌前開證人馮玉秀證稱於台南市雅加達餐
    廳時，上訴人有向其稱「錢不是向我借的，他不要跟我講，
    他要我兒子當面對質」等語觀之，上訴人既因向被上訴人借
    款而領走系爭款項，則兩造間已成立消費借貸關係乙情，實
    已堪認定。
  3.又被上訴人本人於本院94年7月19日準備程序中，已明白陳
    稱上訴人向其表示欲借款500,000元，並稱借1、2個月就還
    等語，並未如上訴人所稱未表明借款金額與還款期限，雖被
    上人不否認：「我借她當時並不知道（借款）詳細金額」等
    語，然被上訴人既係以帳戶中股票出售之款項借予上訴人，
    因出售股票涉及當日交易價格，與證券商收取之手續費與交
    易稅之課徵，非經售出辦理交割入帳後，無從知悉確實之金
    額，此為常情，況其中尚有上訴人自己買賣股票之存款，是
    被上訴人在此之前無法明確說出借予上訴人之確切金額，並
    不違常理。再關於借款之時間，被上訴人雖初稱是92年1 月
    十幾號，復稱91年11月底起，上訴人即陸續開口向其借錢等
    語，關於借款時間之陳述似有不符 (見前開本院準備程序筆
    錄)，然觀其所述，被上訴人僅係於本院再度詢問時，就借
    款之經過再詳為說明而已，此僅陳述繁簡不同致稍有差異，
    不能因此認其被上訴人關於借款之時間互有齟齬，而認其陳
    述不實在。
  4.至上訴人抗辯其並非無資力之人，無向被上訴人借款之必要
    云云，並提出玉山銀行存款往來明細表1份為證。然徵之該
    存款往來明細表所載，雖上訴人該帳戶自91年11月起，迄92
    年1月25日止期間多有達數十萬元之存款，然觀其存提款往
    來情形，異常頻繁，常於存款入帳後，於當日或翌日隨即以
    轉帳等方式提出，所餘存款並非鉅額，且由此頻繁存提款情
    形，益見上訴人常須資金週轉，則其若欲向被上訴人借款週
    轉，亦不足為奇，且依該明細表，上訴人於該玉山銀行帳戶
    內存款，至92年1月25日止，雖尚餘118,076元，惟餘額不多
    ，縱尚有餘額，然借款之原因甚多，並不因上訴人當時於玉
    山銀行帳戶內存款尚有餘款，即足以表示上訴人無向被上訴
    人借款之必要，是前開證物並不足上訴人有利之認定。
六、綜上所述，上訴人既欲向被上訴人借款，而於92年1月27日
    以所持有之存摺領取系爭款項，則就其中應屬被上訴人存款
    之345,763元部分，兩造間已成立消費借貸契約關係，應堪
    認定。上訴人辯稱於91年12月間有將存摺交予被上訴人，並
    曾交付僅蓋有印鑑章之取款條3紙之事實，既始終未能提出
    證據證明，則其辯稱系爭存款係由被上訴人領取之事實即不
    足採。而前開借款金額，扣除被上訴人不否認上訴人為其支
    出之代墊款20,000元後，餘款應尚有325,763元未還。而依
    被上訴人所自承當時約定之借款期間為1、2個月觀之，還錢
    期限應已屆至，縱認兩造間未約定還款期限，被上訴人亦得
    定1個月以上相當期限，催告返還 (民法第478條規定參照)
    ，而參酌被上訴人於92年9月間，證人陳柏縉曾受被上訴人
    母親之託，共同邀約上訴人於台南市雅加達餐廳見面，並向
    其催討本件借款迄今，亦應認已符合前開「定1個月以上相
    當期限，催告返還」之要件。從而，被上訴人依消費借貸關
    係，請求上訴人返還借款325,763元，及自起訴狀繕本送達
    翌日即93年4月13日起至清償日止，按年息百分之5計算之法
    定遲延利息，為有理由，應予准許，且依民事訴訟法第389
    條第1項第3款規定，應依職權宣告假執行。原審據此就此部
    分為被上訴人勝訴之判決，並因其係依民事訴訟法第427條
    第1項適用簡易程序所為被告部分敗訴之判決，而依同法第
    389條第1項第3款規定本於職權宣告假執行，於法並無不合
    ( 原審就被上訴人逾前開部分之請求為其敗訴之判決，因被
    上訴人就該部分未於法定期間提起上訴，已告確定)，上訴
    意旨仍執前詞，指摘原判決不當，就此部分求予廢棄改判，
    為無理由，應予駁回其上訴。
七、又本件判決結果已臻明確，關於被上訴人所主張上訴人於原
    審就存摺為其所持有之事實是否應屬自認，及上訴人辯稱存
    摺在被上,000 元及400,000元現金，依民法第944條第2項規
    定，應否推定89年6月及92年9月間，該存摺均是由上訴人繼
    續持有中之認定，本院認此對判決結果不生影響，故不再予
    論述，附此說明。
八、據上論結，本件上訴為無理由，依民事訴訟法第436條之1第
    3 項、第449條第1項、第78條，判決如主文。
中　　華　　民　　國　　94　　年　　9　　月　　 8 　　日
                  民事第四庭    審判長法　官　王金龍
                                      法　官　陳淑勤
                                      法　官　高榮宏
以上正本證明與原本無異。
本判決不得上訴。
中　　華　　民　　國　　94　　年　　9 　　月　　8　　日
                                      書記官　李培聞
